# 购买的数据费如何计入成本和研发

提问人：法海 时间：2023-01-19 00:27:11
陈版及各位老师，
公司会以固定价格购买一些通用数据，大概一年 100 万，这些数据被用于日常生产和研发，公司目前采取如下形式使用数据：
1 ）生产主要是对数据进行加工，数据经过加工后可以对外出售，有些数据加工是按订单生产，数据加工后形成收入。有些数据加工系公司提前对市场进行预判，未来不一定会形成收入，具有不确定性，有点类似备货的性质。
2 ）研发需要用到的时候，会使用数据。
3 ）购买的数据中，部分数据会被重复使用，部分数据也可能不会被用到。数据使用和相关生产的工时、研发费用的工时不具有很强的关联性。
目前公司处理如下：
1 ）生产使用的数据计入项目成本，对于期末尚无销售订单的数据加工成品，以存货列报并做减值测试，如果最终无法对外出售，于确定时全额计提跌价并进行核销。目前公司同事有另一种观点，由于未来收入不具有确定性，从谨慎角度考虑这部分应该作为研发处理，在当期全部费用化，未来有相关业务收入时，仅确认收入，无成本发生。
2 ）对于这部分数据费用如何分摊计入各生产项目、研发项目，目前有两种方式，一个是按照生产项目和研发项目的人工工时，一个是按照项目使用次数占当月总使用次数的比例，但是感觉两者的相关性都不是特别紧密，不知道是否有更好的方法。
关于上述两点，还请陈版及各位老师指教。

回答人：chenyiwei
首先建议确定此类外购数据的预计使用寿命（有效期），有效期短于一年的，则作为存货；超过一年的，作为无形资产。不论是作为存货还是无形资产，均应采用系统、合理的方式将其成本分摊到相关研发项目或生产项目。
就分摊的基础来看，项目人工工时比例不如使用次数比例相关。企业可根据具体使用情况、行业特点等因素，考虑有无其他更相关的分摊基础。

提问人：法海 时间：2023-02-03 15:59:28
谢谢陈老师答复。年后从生产那边又了解了下，有几点信息在补充下，具体如下：
1 ）每年购入的数据使用期限会超过 1 年，比如今年购买的数据，今年项目会用到，明年以及后年的项目也会用到，只是每年的使用量可能会有所区别。今年的项目还会用到去年购买的数据。
2 ）由于公司业务并不是很稳定或者线性，这些数据未来被多少项目领用是无法预测的。
基于以上特征，公司很难量化被领用到每个项目的数据使用成本，此时账务处理上是否可以按照初始确认作为长期待摊费用或者无形资产确认，每期摊销的金额不计入项目（即存货），直接计入营业成本，至于具体按照哪种方法进行摊销，可以根据历史上数据汇总使用情况，采用一定的合理的方式按期分摊。

回答人：chenyiwei
如有可能，还是尽可能将摊销额归入项目。或者，如果确实无法合理估计每个项目的受益程度，则采购数据的费用可能在发生时直接费用化也是更合理的选择。